【裁判字號】    98,交易,119
【裁判日期】    980924
【裁判案由】    業務過失傷害
【裁判全文】
臺灣彰化地方法院刑事判決             98年度交易字第119號
公  訴  人  臺灣彰化地方法院檢察署檢察官
被      告  乙○○
上列被告因業務過失傷害案件，經檢察官提起公訴（98年度偵字
第3322號），本院判決如下：
    主  文
乙○○從事業務之人，因業務上之過失傷害人，處有期徒刑肆月
，如易科罰金，以新臺幣壹仟元折算壹日。
    犯罪事實
一、乙○○平日以在彰化縣境內各市場擺攤販售衣服為業，並須
    駕駛其所有車牌號碼7L-8421 號自用小貨車載運衣服往返其
    位於彰化縣鹿港鎮溝墘里溝墘巷259 弄52號住處及各大市場
    間，乃以駕駛為其附隨業務之人。其於民國97年12月11日上
    午6 時50分許（起訴書誤載為7 時許），因上開附隨業務而
    駕駛車牌號碼7L-8421 號自用小貨車，載運衣服欲前往市場
    擺攤途中，沿彰化縣鹿港鎮○○路○ 段274 巷由北往南方向
    行駛，行經彰化縣鹿港鎮○○路○ 段274 巷與同鎮○○路○
    段閃光紅燈號誌路口時（起訴書誤載為同鎮○○路○ 段233
    號前），本應注意汽車駕駛人行經閃光紅燈號誌路口應減速
    接近，先停止於交岔路口前，讓幹道車（即沿彰鹿路5 段行
    駛車輛）優先通行後，認為安全時，方得續行，且依當時天
    候晴、日間自然光線、路面乾燥、無缺陷、無障礙物、視距
    良好之情況，並無不能注意之情事，竟疏未注意停讓彰鹿路
    5 段方向之車輛先行，適丙○○騎乘其母親所有車牌號碼OW
    N-703 號重型機車沿彰鹿路5 段由西往東方向行駛，於行駛
    至上開設有閃光黃燈號誌路口時，亦疏未注意汽車駕駛人行
    經閃光黃燈號誌路口應減速接近，注意安全，小心通過，致
    乙○○上開車輛之左前車頭撞及丙○○上開機車之左後側車
    身，丙○○因而人車倒地，受有頭部外傷併腦內出血、胸部
    挫傷併左側多根肋骨骨折、左側氣血胸、左肱骨骨折、腹部
    挫傷、脾臟損傷、左腎臟損傷、腰部挫傷第2-4 腰錐壓迫性
    骨折、右股骨骨折、多處擦傷、左耳損傷即左耳聽力損失約
    15 分 貝之感音性聽力障礙等傷害。乙○○與丙○○發生碰
    撞後，即留在現場，於有偵查犯罪職權之機關或個人發覺其
    犯罪前，自動向接獲報案惟未報明肇事人姓名而前往現場處
    理本件交通事故之員警坦承肇事而自首，而主動接受裁判。
二、案經被害人丙○○訴由彰化縣警察局鹿港分局報告臺灣彰化
    地方法院檢察署檢察官偵查起訴。
    理  由
一、證據能力部分：
    按被告以外之人於審判外之言詞或書面陳述，除法律有規定
    者外，不得作為證據，刑事訴訟法第159 條固定有明文，惟
    被告以外之人於審判外之陳述，雖不符同法第159 條之1 至
    之4 規定，而經當事人於審判程序同意作為證據，法院審酌
    該言詞陳述或書面陳述作成時之情況，認為適當者，亦得為
    證據；又當事人、代理人或辯護人於法院調查證據時，知有
    第159 條第1 項不得為證據之情形，而未於言詞辯論終結前
    聲明異議者，視為有前項之同意，同法第159 條之5 亦定有
    明文。查證人即告訴人丙○○於警偵訊所為供述之證據能力
    ，被告及檢察官於本院準備程序時均表示無意見，同意作為
    證據，且於本院審理中調查證據時，知有刑事訴訟法第159
    條第1 項不得為證據之情形，亦未於言詞辯論終結前聲明異
    議，且本院審酌該等證據作成之客觀情況均無不當，並無不
    宜作為證據之情事，依刑事訴訟法第159 條之5 之規定，認
    均具有證據能力，先予敘明。
二、訊據被告乙○○除辯稱：伊駕車行經彰鹿路5 段274 巷與彰
    鹿路5 段交岔路口時，曾暫停於分隔島，見左右無來車始加
    速通行云云，餘皆坦承不諱，經查，上開事實，業據證人即
    告訴人丙○○於警偵訊及本院審理時證述綦詳（詳偵查卷宗
    第6 頁至第7 頁、第39頁、本院98年9 月10日審判筆錄第3
    頁至第4 頁），並據目擊證人甲○○於本院審理時證述無訛
    （詳本院98年9 月10日審判筆錄第5 頁至第9 頁），並有診
    斷書、道路交通事故現場圖、道路交通事故調查報告表（一
    ）（二）、現場照片8 幀及車籍查詢基本資料詳細畫面在卷
    可稽（詳偵查卷宗第9 頁、第13頁至第19頁、第22頁）。又
    告訴人於97年12月11日因上開交通事故至財團法人彰化基督
    教醫院急診時，業經醫師診斷其受有頭部外傷併腦內出血、
    胸部挫傷併左側多根肋骨骨折、左側氣血胸、左肱骨骨折、
    腹部挫傷、脾臟損傷、左腎臟損傷、腰部挫傷第2-4 腰錐壓
    迫性骨折、右股骨骨折、多處擦傷及左耳損傷之傷害，其前
    述左耳損傷之傷害，嗣於98年2 月18日接受純音聽力檢查，
    左耳聽力損失約15分貝，而患有感音性聽力障礙等情，復有
    診斷書2 紙在卷可稽（詳偵查卷宗第9 頁、第36頁），足認
    告訴人頭部外傷併腦內出血、胸部挫傷併左側多根肋骨骨折
    、左側氣血胸、左肱骨骨折、腹部挫傷、脾臟損傷、左腎臟
    損傷、腰部挫傷第2-4 腰錐壓迫性骨折、右股骨骨折、多處
    擦傷、左耳損傷即左耳聽力損失約15分貝之感音性聽力障礙
    等傷害均係本件交通事故所致甚明。復按閃光紅燈表示「停
    車再開」，車輛應減速接近，先停止於交岔路口前，讓幹道
    車優先通行後認為安全時，方得續行，道路交通標誌標線號
    誌設置規則第211 條第1 項第2 款定有明文。依現場及車損
    情形照片、道路交通事故現場圖觀之，被告所駕駛上開車輛
    係以左前車頭撞及告訴人上開機車之左後側車身，足認撞擊
    當時告訴人機車已行駛通過被告前方，且係在將通過該路口
    之際，始為被告駕車撞及，顯見被告當時確可注意幹道上有
    告訴人騎乘之機車將通過路口，竟未減速接近路口，復未停
    等於交岔路口前，讓告訴人優先通過，且依當時狀況為天候
    晴、日間自然光線、路面乾燥、無缺陷、無障礙物、視距良
    好之情況，並無不能注意之情事，被告竟疏未注意，而率予
    駕車前行，致其車輛撞擊告訴人之機車，使告訴人車倒地而
    受傷，被告就本件交通事故之發生，確有應注意、能注意而
    未注意之過失，甚為明確，臺灣省彰化縣區行車事故鑑定委
    員會、臺灣省車輛行車事故覆議鑑定委員會均同此認定，此
    有臺灣省彰化縣區行車事故鑑定委員會鑑定意見書及臺灣省
    車輛行車事故覆議鑑定委員會函各1 份在卷可參（詳偵查卷
    宗第45頁至第47頁、本院卷）。被告前開所辯，核與告訴人
    及目擊證人所述情節不符，自無足採信。又本件告訴人騎乘
    重型機車行經設有閃光黃燈號誌路口，亦疏未注意汽車駕駛
    人行經閃光黃燈號誌路口應減速接近，注意安全，小心通過
    ，致發生本件交通事故，其亦與有過失，亦屬無疑，臺灣省
    彰化縣區行車事故鑑定委員會、臺灣省車輛行車事故覆議鑑
    定委員會亦同此認定，告訴人陳稱其無過失云云，尚無足取
    。然查被告之過失與告訴人之過失併合而為危害發生之原因
    時，仍不得阻其過失責任（最高法院23年上字第5223號判例
    意旨可資參照），是被告不因告訴人之過失而阻卻其過失責
    任。而告訴人因本件交通事故而受有如犯罪事實欄所示之傷
    害，已如前述，且被告之過失行為與告訴人受傷間，具有相
    當因果關係，是以本件被告過失傷害犯行堪予認定。
三、查被告平日以在彰化縣境內各市場擺攤販售衣服為業，並須
    駕駛其所有車牌號碼7L-8421 號自用小貨車載運衣服往返其
    位於彰化縣鹿港鎮溝墘里溝墘巷259 弄52號住處及各大市場
    間，乃以駕駛為其附隨業務之人，其因前揭業務過失致告訴
    人受傷，是核被告所為，係犯刑法第284 條第2 項前段之業
    務過失傷害罪。至告訴人雖受有左耳損傷即左耳聽力損失約
    15分貝之感音性聽力障礙之傷害，惟按稱重傷者，謂下列傷
    害：毀敗或嚴重減損一耳或二耳之聽能，刑法第10條第4 項
    第2 款定有明文，查告訴人前開左耳聽力之損害，固仍存有
    輕至中度輕能喪失，惟應不致影響與人溝通之障礙，但可能
    存有耳鳴、眩暈、平衡感不佳之後遺症之事實，有財團法人
    彰化基督教醫院98年6 月29日98彰基醫事字第098060098 號
    函附卷可憑（詳本院卷），則告訴人所受之左耳損傷自未達
    毀敗或嚴重減損一耳聽能之重傷程度，附此敘明。又被告與
    告訴人發生碰撞後，即留在現場，於有偵查犯罪職權之機關
    或個人發覺其犯罪前，自動向接獲報案惟未報明肇事人姓名
    而前往現場處理本件交通事故之員警坦承肇事而自首，而主
    動接受裁判，有彰化縣警察局道路交通事故肇事人自首情形
    紀錄表可憑（詳偵查卷宗第20頁），是以，本件被告確有自
    首之情形，爰依刑法第62條前段之自首規定，減輕其刑。爰
    審酌被告之素行、過失之程度為肇事之主因、告訴人所受傷
    害之程度非輕、被告肇事後雖自首，惟尚未就民事部分與告
    訴人達成和解，暨考量被告與告訴人係因金額認知差距致無
    法達成和解等一切情狀，量處如主文所示之刑，並諭知易科
    罰金之折算標準，以資懲儆。
據上論斷，應依刑事訴訟法第299 條第1 項前段，刑法第284 條
第2 項前段、第62條前段、第41條第1 項前段，刑法施行法第1
條之1 第1 項、第2 項前段，判決如主文。
本案經檢察官林依成到庭執行職務。
中    華    民    國    98    年    9     月    24    日
                  交通法庭    法  官  游秀雯
以上正本證明與原本無異。
如不服本判決應於收受判決後10日內向本院提出上訴書狀，並應
敘述具體理由。其未敘述上訴理由者，應於上訴期間屆滿後20日
內向本院補提理由書 (均須按他造當事人之人數附繕本)「 切勿
逕送上級法院」。
告訴人或被害人對於判決如有不服具備理由請求檢察官上訴者，
其上訴期間之計算係以檢察官收受判決正本之日期為準。
中    華    民    國    98    年    9     月    24    日
                              書記官  謝志鑫
附錄本案論罪科刑法條全文
中華民國刑法第284條
（過失傷害罪）
因過失傷害人者，處6月以下有期徒刑、拘役或5百元以下罰金，
致重傷者，處1年以下有期徒刑、拘役或5百元以下罰金。
從事業務之人，因業務上之過失傷害人者，處1年以下有期徒刑
、拘役或1千元以下罰金，致重傷者，處3年以下有期徒刑、拘役
或2千元以下罰金。


司法院資訊處製作；財團法人民間司法改革基金會備份。
